最高法院刑事判決                              八十六年度台上字第四九○九號
    上   訴   人  台灣高等法院檢察署檢察官
    被        告  甲○○
    上訴人即被告  乙○○
    右        一
    選 任辯護 人  潘銘祥律師
                  李貴敏律師
右上訴人等因被告等過失致人於死案件，不服台灣高等法院中華民國八十五年八月十
九日第二審判決（八十五年度上訴字第一一二六號，起訴案號：台灣士林地方法院檢
察署八十三年度偵字第一○九五六號），提起上訴，本院判決如左：
    主  文
原判決撤銷，發回台灣高等法院。
    理  由
本件原判決認定上訴人乙○○係設於台北市士林區○○○路○段六八五號永勝大廈一
樓之仕維生股份有限公司雙聖冰淇淋士林分站（簡稱雙聖冰淇淋士林店）襄理。負責
協助經理處理一切事務，於經理不在時為代班經理，職責與經理同。緣雙聖冰淇淋士
林店懸掛在永勝大廈十二樓頂蓄水塔上端鐵皮製電燈英文廣告招牌，其中「Ｓ」、「
Ｅ」兩字，於民國八十三年八月間為颱風吹落於蓄水塔頂，尚未修復，倘通電將有漏
電之虞。乙○○自應注意在未修復或截斷「Ｓ」、「Ｅ」廣告招牌電源之前，不可通
電，以維安全。依當時情形，並無不能注意之情事，適孫施智與李榮鴻二人於八十三
年八月十六日下午一時二十分許，至永勝大廈十二樓頂清洗蓄水塔。至二時許，乙○
○因下雨天色昏暗，竟疏於注意，貿然開動該招牌電源。因李榮鴻發現插於水塔頂上
延長線機座之抽水馬達電線爆出火花，疑似短路，乃將該電線拔下，告知孫施智。孫
施智由蓄水塔內要爬出水塔口了解情形，並將在水塔內拍得照片之相機置於水塔口處
時，不慎觸及「Ｓ」字漏電之招牌，因而觸電以致心臟痙攣、房室纖維顫動休克跌落
水塔內當場死亡等情，因而維持第一審論處上訴人乙○○因過失致人於死罪刑之判決
，駁回乙○○在第二審之上訴。並以被告甲○○雖係該雙聖冰淇淋士林店經理，惟審
理結果認為不能證明甲○○犯罪，乃撤銷第一審論處甲○○罪刑部分之判決，改判諭
知甲○○無罪。固非無見。
惟查，(一)、檢察官起訴意旨，認甲○○為雙聖冰淇淋士林店經理，明知該店廣告招牌
被颱風吹落損壞，竟「疏未指示店內職員注意招牌脫落有漏電之虞，應確實切斷供電
直至修妥，以策安全」，並仍由員工繼續每日供電點亮招牌燈泡，致肇生禍，應負過
失致人於死罪嫌云云，就此甲○○應負過失責任之事實，原審未詳予調查、審究，並
於理由中論列，即逕為甲○○無罪之判決，尚嫌理由不備。(二)、原審復以素有電氣專
業智識之吳文超於檢修時，尚且未將招牌電源截斷，尤難責令甲○○未著截斷該電源
而認其有過失云云（見原判決第六頁第八至第十行）。按前往檢修招牌之吳文超未截
斷招牌電源，不問其原因為何，應係另一回事，甚至其應否因此須負過失責任，亦與
甲○○有無盡注意防範危險發生之義務及能事全屬無涉。是原審上開論斷尚嫌理由矛
盾。(三)、目擊證人李榮鴻證述，伊與死者孫施智前往清洗水塔時，自樓梯間（安全燈
插座）接電源延長線至水塔上，再接抽水馬達抽水，後來伊爬出水塔外拿東西時，發
現延長線與抽水馬達電線銜接處電線發出火花，疑似短路，就把馬達電線拔掉，當時
伊被電了一下，伊又下水塔告知孫施智，孫某爬上去看，到水塔入口處坐一下就仰跌
入水塔內，是時自樓梯間接的電源未關掉，而且下著雨，延長線插（接）頭處有潮濕
云云（見偵查卷第五頁背面、第十三頁背面、第十六頁）；另一證人林金火供陳，伊
上水塔救人時，發現延長線整座（捲盤）放在Ｓ型廣告招牌上面（見同上卷第十七頁
背面）。而該延長線經原審送請內政部刑事警察局鑑定，認為該延長線機座，有因絕
緣欠佳發生漏電，致絕緣體炭化造成線路短路現象，有該局6.刑鑑字第三七五四
二號函在卷可稽（見原審卷第一百四十一頁）。按在孫施智出事之前，其使用之延長
線已冒出火花，而上述鑑定結果又認該延長線絕緣欠佳有漏電現象，且當時又下著雨
，則是否李榮鴻、孫施智使用之電源線漏電造成事故，實不能無疑。再依林金火之證
詞，當時延長線機座係放在Ｓ型廣告招牌（材質為不銹鋼）上面，是否因延長線本身
漏電，又因乙○○開動招牌電源而併合釀成禍端，亦非無可能。原審並未釐清，致事
實尚欠明白，本院無從為適用法律當否之判斷。(四)、台北市電機技師公會出具之鑑定
報告書（證物外放）指出上述安全燈插座為二二○ＶＡＣ電源，李榮鴻等人誤認係一
一○ＶＡＣ電源，而冒然引用，致延長線插座冒出火花，造成觸電事故等情，是否真
實﹖此與肇事責任之判斷有關，原審未予調查明白，並於理由中論列，亦屬未盡調查
能事。檢察官及乙○○上訴意旨，均指摘原判決不當，非無理由，應認有撤銷發回更
審之原因。又本件雖屬刑事訴訟法第三百七十六條第一款所列之案件，惟於修正刑事
訴訟法施行前，原得上訴於第三審法院，且已繫屬於法院。依刑事訴訟法施行法第五
條第一項規定，仍應依施行前之法定程序終結之，附此明。
據上論結，應依刑事訴訟法第三百九十七條、第四百零一條，判決如主文。
中      華      民      國    八十六    年      八      月      十五    日
                              最高法院刑事第十庭
                                  審判長法官  吳  雄  銘
                                        法官  池  啟  明
                                        法官  陳  宗  鎮
                                        法官  石  木  欽
                                        法官  吳  火  川
      右正本證明與原本無異
                                              書  記  官
中      華      民      國    八十六    年      八      月    二十一    日
